最高法院刑事判決　　　　　　　　　　　　　　　九十一年度台上字第五一六八號
　　上　訴　人　甲○○
右上訴人因殺人案件，經台灣高等法院高雄分院中華民國九十一年七月二十六日第二
審判決（九十一年度上重訴字第九號，起訴案號：台灣高雄地方法院檢察署九十年度
偵字第二三００九號）後，依職權逕送審判，視為被告已提起上訴，本院判決如左：
    主  文
上訴駁回。
    理  由
本件原判決認定上訴人即被告甲○○綽號「細條」（台語），曾有恐嚇、違反麻醉藥
品管理條例、妨害自由等前科（不構成累犯），仍不知悔改，於民國九十年十二月七
日上午，在蘇彥龍位於高雄縣大寮鄉○○路七十八之一號住處後方搭建之茶屋內獨自
閒坐，蘇彥龍及鄰居陳保昇等五、六人在茶屋另一側泡茶聊天，至同日上午十一時許
，蘇彥龍之友人即被害人吳輝雄亦前來茶屋聊天。嗣蘇彥龍及被害人等人聊及選舉之
事，上訴人不滿素不相識之被害人講話音量太大，在一旁聽聞後不悅，對被害人稱：
「哭爸，說話小聲點」（台語），被害人聞之對上訴人稱：「我與你不相識，你為什
麼罵我」（台語），經陳保昇勸解後，二人未再爭執，被害人與眾人仍繼續泡茶聊天
。詎上訴人心有不甘，竟萌生殺人犯意，旋即離開茶屋，先意圖為自己不法之所有，
步行至伍太源在高雄縣大寮鄉○○路七十九之十五號旁以木材搭建、覆蓋塑膠瓦但無
牆垣之木寮內，竊取伍太源所有置於該處之檳榔刀一把，得手後攜返蘇彥龍之茶屋，
於同日上午十一時四十分許，佯向被害人道歉，與被害人小聲耳語後，引誘被害人一
起朝茶屋後方竹林走去，旋在竹林中將被害人推倒，趁被害人仰臥倒地時，持該把檳
榔刀朝被害人左胸部猛刺一刀後，立即攜刀逃走，為前往查看之陳保昇發覺，陳保昇
迅即報警處理並叫救護車，然因被害人左胸刀傷穿過左側第一根、第二根肋骨，貫穿
左肺上葉，刺破胸腔主動脈，造成左胸腔內大量出血，當場死亡。嗣高雄縣警察局林
園分局警員於同日下午二時十分許，知悉兇手為上訴人，循線在高雄縣大寮鄉○○○
路三四四巷後方農田內追捕逮獲上訴人，並於追捕途中在高雄縣大寮鄉○○○路三四
四巷圳溝旁查扣上訴人逃跑途中放下之檳榔刀一把等情。係以上開事實，業據上訴人
坦承持檳榔刀刺入被害人體內，且經證人蘇彥龍、陳保昇、伍太源、高鑽、劉善良證
述明確，復有卷附第一審法院之勘驗筆錄、現場草圖、現場照片、檳榔刀照片、酒精
測試表、台灣高雄地方法院檢察署相驗屍體證明書、解剖紀錄報告、屍體驗斷圖、解
剖屍體及血衣之照片暨扣案檳榔刀一把，為其所憑之證據及認定之理由。而以上訴人
辯稱被害人以拳頭打伊左臉，伊跑至竹林並撥開被害人，被害人自己跌倒趴下去，伊
順手拿起地上之檳榔刀往被害人身體背部刺下去，並無殺人故意，亦未竊取檳榔刀云
云，係卸責之詞，不足採信，已依調查所得卷證資料，於理由內詳加指駁。並說明上
訴人當時未飲酒，精神狀態正常；其犯後攜刀逃亡，經民眾提供線索，警員已確知行
兇者為上訴人，因而循線追捕到案，不構成自首；扣案檳榔刀為銳利刀器，而人體左
胸內有重要且脆弱之器官，持刀刺向人體左胸，客觀上足以發生死亡結果，為一般人
所能預見，上訴人為智識健全之成年人，竟持該檳榔刀朝素不相識之被害人左胸刺下
，刀傷穿過被害人左側第一根、第二根肋骨，貫穿左肺上葉，刺破胸腔主動脈，造成
左胸腔內大量出血死亡，足見上訴人下手之重，出手之猛，欲致被害人於死之決意，
昭然若揭。核上訴人所為，係犯刑法第二百七十一條第一項、第三百二十條第一項之
罪。上訴人為達殺人目的而竊取檳榔刀行兇，所犯二罪間有方法目的之牽連關係，應
從一重論以殺人罪。因認第一審判決適用刑法第二百七十一條第一項、第三百二十條
第一項、第五十五條、第三十七條第一項，罰金罰鍰提高標準條例第一條前段規定，
論上訴人殺人之罪，斟酌上訴人與被害人素昧平生，亦無冤仇，僅因被害人與他人聊
天之音量較大，聞之不悅，因而口角，即萌殺意，且為逞其殺人犯行，先佯向被害人
道歉，再趁機殺害，罔顧人命，輕忽生命價值及藐視生命之尊嚴，嚴重危害社會之安
寧秩序，而被害人正值壯年，為上訴人殺害，使其家庭破碎，妻、子悲痛，上訴人於
犯後仍飾詞否認，欲將自己罪行歸責於被害人，足見其犯後毫無悔意，惡性重大，惟
尚未達與世永久隔離之必要等一切情狀，量處無期徒刑，並宣告褫奪公權終身，扣案
檳榔刀一把，既非違禁物，亦非上訴人所有，說明不予沒收，認事用法，俱無不合，
乃予以維持，駁回上訴人在第二審之上訴（職權逕送審判）。經核於法尚無違誤。本
件係由原審依職權逕送本院審判，並視為被告已提起第三審上訴，上訴人並未具狀敘
明不服之理由，應認其上訴為無理由，予以駁回。
據上論結，應依刑事訴訟法第三百九十六條第一項，判決如主文。
中      華      民      國    九十一    年      九      月     十二     日
                              最高法院刑事第十二庭
                                  審判長法官  張  淳  淙
                                        法官  謝  俊  雄
                                        法官  蘇  振  堂
                                        法官  張  春  福
                                        法官  呂  丹  玉
      右正本證明與原本無異
                                              書  記  官
中      華      民      國    九十一    年      九      月     十八     日
